【裁判字號】    97,易,4766
【裁判日期】    980731
【裁判案由】    偽造文書
【裁判全文】
臺灣臺中地方法院刑事判決              97年度易字第4766號
公  訴  人  臺灣臺中地方法院檢察署檢察官
被      告  乙○○
            甲○○
上二人共同
選任辯護人  劉思顯律師
上列被告因偽造文書案件，經檢察官提起公訴（97年度偵字第
13457號），本院判決如下：
    主    文
乙○○、甲○○共同犯使公務員登載不實罪，各處拘役伍拾日，
如易科罰金，以新臺幣壹仟元折算壹日。均緩刑貳年。
    犯罪事實
一、乙○○為大陸地區人民，於民國89年2月19日，與臺灣地區
    人民仝守剛（已於97年4月13日死亡）結婚；甲○○為乙○○之女李趙麗（亦為大陸地區人民）之夫。於97年2月間，
    仝守剛因病重住院治療，心知將不久於人世，而現行之臺灣
    地區與大陸地區人民關係條例，就大陸地區人民取得臺灣地
    區之不動產有嚴格之限制，仝守剛為將其所有之臺中縣太平
    市○○段314之6地號土地及其上之長安段759號建號建物（
    門牌號碼：臺中縣太平市○○路313巷21號）（下稱系爭房
    地）贈與乙○○以照顧乙○○日後之生活，並規避上開法令
    之限制，因而與乙○○、甲○○協定，以虛偽買賣之方式，
    將仝守剛所有之系爭房地先過戶登記予甲○○所有，待乙○○取得臺灣地區之國民身分證後，再移轉登記予乙○○。乙○○、甲○○明知仝守剛與甲○○之間並無實際之買賣關係
    ，亦無交付買賣價金之事實，竟共同基於使公務員登載不實
    之犯意聯絡，由乙○○將仝守剛與甲○○之印鑑、印鑑證明
    、前開土地、房屋之權狀及國民身分證等相關文件，交由不
    知情之丙○○，製作仝守剛與甲○○之不動產買賣契約書、
    土地買賣所有權移轉契約書及建築改良物買賣所有權移轉契
    約書後，由仝守剛在其上簽名，再利用不知情之丙○○，於
    97年3月6日，持上開不實之買賣所有權移轉契約書，以「買
    賣」為原因，向臺中縣太平地政事務所申請辦理系爭房地所
    有權之移轉登記，致使前開地政事務所承辦之公務員經形式
    審查後，於97年3月7日將上開虛偽不實之土地與建物所有權
    買賣之事項，登載於職務上所掌之土地登記簿、建築改良物
    登記簿之公文書上，足以生損害於地政機關對於地政管理之
    公信性。
二、案經仝守剛之女戊○○、己○○告發後由臺灣臺中地方法院
    檢察署檢察官偵查起訴。
    理    由
一、認定犯罪事實所憑之證據及理由﹕
    訊據被告乙○○、甲○○均否認有何使公務員登載不實犯行
    ，被告乙○○、甲○○均辯稱﹕系爭房地之買賣過戶為真正
    云云。辯護人則為被告乙○○、甲○○辯護稱﹕被告甲○○
    確實有交付新臺幣（下同）30萬元買賣價金給仝守剛，故仝
    守剛將系爭房地以「買賣」為原因移轉登記在被告甲○○名
    下，與事實並無不符云云。經查﹕
  (一)仝守剛所有之系爭房地於97年3月7日以「買賣」為原因移轉
    登記與被告甲○○之情，有系爭房地之土地登記第二類謄本
    、建物登記第二類謄本、臺中縣太平地政事務所函覆之過戶
    申辦資料等在卷可稽，堪信為真實。
  (二)被告二人雖辯稱仝守剛與被告甲○○之間確實有買賣關係云
    云。惟查依移轉登記申請書所檢附之所有權買賣移轉契約書
    ，其上並無任何關於「交付定金數額」、「價款交付方法」
    等約定之記載（見偵查卷第38、40頁），而仝守剛與被告甲○○之間就系爭房地所有權移轉之實際買賣總價究竟為何，
    雙方亦未另訂買賣契約（俗稱私契）以明，此業經證人即承
    辦代書丙○○於本院審理時及偵查中證述明確（見本院卷第
    78頁及偵查卷第49、50頁）。則仝守剛與被告甲○○間是否
    確有買賣關係，實有疑義。
  (三)再者，觀諸兩造均不爭執其證據能力之97年4月30日告發人
    戊○○、己○○與被告乙○○之對話錄音譯文，記載﹕「
    仝小姐（按指告發人戊○○或己○○，見本院卷第75頁證人
            即告發人戊○○之證述）﹕
            爸爸過世了... 不過爸有留一些錢，你有什麼意思
            或有什麼看法嗎？
    大陸姨（按指被告乙○○，見本院卷第75頁證人即告發人戊○○之證述）﹕
            他們3個已經沒有爸爸，他們3個都沒有爸爸，你知
            道嗎？（仝小姐﹕嗯。）... 阿姨不會在這問題上
            ，唉... 阿姨不會在這問題上說什麼，你們想說什
            麼就說，但沒有必要讓外人知道，因為咱們一家都
            很好...。
    仝小姐﹕那我先講一下，我想知道房子，房子的事情。
    大陸姨﹕爸爸已經給我了。
    ...
    大陸姨﹕爸爸將這個房子，是怎麼處理的，爸爸生前說﹕『
            你沒有拿過身分證』，我說你不用急，這個事情我
            ... 就會拿到身分證。爸爸說﹕『不行，... 你還
            能長久住在這裡，我把這個房子，我拜託你，受領
            了，幫我辦一辦』，我說﹕『幹嘛這麼急，你都這
            麼沒有信心嗎？』... 他說﹕『你受領了，我叫人
            來』，我說好，他說那我叫人來賣掉，賣掉以後再
            處理，以後將來在這裡還可以住。
    仝小姐﹕所以房子現在已經賣掉了？（大陸姨﹕嗯）賣給誰
            ？
    大陸姨﹕賣給甲○○。
    仝小姐﹕錢呢？
    大陸姨﹕錢？他還沒有過多少錢阿？
    ...
    大陸姨﹕妳不同意這是妳不同意，妳爸爸說﹕『妳拿了身分
            證就過戶，這是給你養老用的』。
    ...
    大陸姨﹕妳不忍耐好，這個房屋是阿姨的，阿姨再3年就會
            拿到身分證喔，你說這樣怎麼辦？這個房子，不能
            讓阿姨留著嗎？阿姨不能住嗎？
    仝小姐﹕就在我們的名下妳也可以住阿。我沒有說妳不能住
            ...。」（見偵查卷第10、11、14、16頁）
    由上開被告乙○○之陳述內容，可知仝守剛生前為將系爭房
    地贈與被告乙○○，及慮及被告乙○○未取得身分證尚無法
    將系爭房地過戶登記與被告乙○○，而先以買賣之方式過戶
    登記與被告甲○○，打算等到被告乙○○取得身分證之後，
    再由被告甲○○將系爭房地移轉登記與被告乙○○。故於97
    年4月30日上開對話之當時，縱然系爭房地已登記在被告甲○○之名下，被告乙○○仍向告發人戊○○、己○○表示「
    爸爸已經給我了」、「這個房屋是阿姨的」等語；亦即系爭
    房地登記在被告甲○○名下，僅為將來為移轉登記與被告乙○○之暫時性、階段性、權宜性之作法而已。
  (四)復查系爭房地之「買受人」即被告甲○○於辦理移轉登記之
    過程中均未曾與承辦代書丙○○接觸過，係由被告乙○○持
    被告甲○○之印章及證件交由承辦代書丙○○辦理移轉過戶
    程序，此業經證人丙○○證述明確（見本院卷第79頁反面）
    ，且觀土地登記申請書上僅有被告甲○○之印文，並無任何
    被告甲○○之簽名（見偵查卷第35至40頁）亦明，由此益徵
    被告甲○○就系爭房地之移轉過戶，僅為提供名義之「人頭
    」角色而已。按仝守剛之目的既在於將其房地贈與其妻即被
    告乙○○，且被告甲○○亦僅係擔任暫時做為登記名義人之
    「人頭」角色、最終亦需將該房地再移轉登記與被告乙○○
    ，則仝守剛與被告甲○○之間顯無可能有買賣系爭房地之真
    意，亦無約定買賣價金之可能及必要。
  (五)被告二人復辯稱仝守剛與被告甲○○之間有30萬元買賣價金
    之支付云云。惟查依上開告發人戊○○、己○○與被告乙○○之對話錄音譯文之記載，於告發人戊○○、己○○首次詢
    問被告乙○○「賣」給甲○○之代價時，被告乙○○隨即覆
    稱﹕「錢？他還沒有過多少錢阿？」（見偵查卷第11頁）；
    另證人即承辦代書丙○○於本院審理時及偵查中亦證稱其沒
    有看到買賣價金之支付（見本院卷第79頁反面、偵查卷第49
    、50頁），均可佐證被告甲○○實際上並未支付任何「買賣
    價金」與仝守剛。又雖證人邵延良於偵查中稱「我聽說好像
    有先付30萬」，惟證人邵延良之上開陳述，係聽聞自他人，
    並非自己親眼所見，則屬不具證據能力之傳聞證據，尚難以
    此為有利於被告二人之認定。
  (六)綜上所述，本件事證明確，被告二人之犯行堪以認定，應依
    法論科。
二、論罪科刑﹕
    核被告乙○○、甲○○所為，均係犯刑法第214條之使公務
    員登載不實罪。被告乙○○、甲○○二人間，有犯意聯絡及
    行為分擔，為共同正犯。爰審酌被告二人因系爭房地之原所
    有權人仝守剛欲將該房地贈與其妻即被告乙○○，但礙於法
    令限制而為本件虛偽買賣移轉登記之犯行，被告二人之所為
    ，足以生損害於地政機關對於地政管理之公信性，並影響告
    發人戊○○、己○○之權益；惟念及被告二人犯罪後業已於
    98年3月4日與告發人戊○○、己○○達成和解，告發人戊○○、己○○均不再追究被告二人之刑責，有本院調解筆錄附
    卷可稽（見本院卷第44、45頁）等一切情狀，量處如主文所
    示之刑，並諭知易科罰金之折算標準。末查被告二人前均未
    曾因故意犯罪受有期徒刑以上刑之宣告，有臺灣高等法院被
    告前案紀錄表附卷可稽，被告二人素行尚佳，而因一時失慮
    ，致罹刑章，犯罪後已與告發人戊○○、己○○達成和解，
    告發人戊○○、己○○均不再追究被告二人之刑責，有如前
    述，堪認被告二人經此科刑之教訓，當益知戒慎而無再犯之
    虞，本院認其所宣告之刑，以暫不執行為適當，爰依刑法第
    74條第1項第1款規定，均併予宣告緩刑2年，以勵自新。
據上論斷，應依刑事訴訟法第299條第1項前段，刑法第28條、第
214條、第41條第1項前段、第74條第1項第1款，刑法施行法第1
條之1第1項、第2項前段，判決如主文。
本案經檢察官丁○○到庭執行職務。
中    華    民    國    98    年    7    月     31    日
                  刑事第十五庭  法  官  戴嘉慧
上正本證明與原本無異。
如不服本判決，應於收受送達後10日內向本院提出上訴書狀（應
敘述具體理由並附繕本）。
上訴書狀如未敘述理由，應於上訴期間屆滿後20日內補提理由書
於本院。
告訴人或被害人對於判決如有不服具備理由請求檢察官上訴者，
其上訴期間之計算係以檢察官收受判決正本之日期為準。
                                書記官  劉晴芬
中    華    民    國    98    年    7     月    31    日
【附錄論罪科刑法條】
中華民國刑法第214條
（使公務員登載不實罪）
明知為不實之事項，而使公務員登載於職務上所掌之公文書，足
以生損害於公眾或他人者，處3年以下有期徒刑、拘役或5百元以
下罰金。


司法院資訊處製作；財團法人民間司法改革基金會備份。
